【裁判字號】    87,訴,1817
【裁判日期】    891215
【裁判案由】    妨害公共事業罪
【裁判全文】
臺灣臺北地方法院刑事判決                        八十七年度訴字第一八一七號
    公  訴  人  臺灣臺北地方法院檢察署檢察官
    被      告  乙○○
    選任辯護人  洪菁黛
                林永勝
右列被告因妨害公用事業案件，經檢察官提起公訴（八十七年度偵續字第二四三號）
，本院判決如左：
    主  文
乙○○無罪。
    理  由
一、公訴意旨略以：被告乙○○為甲○○之配偶彭旭陽之弟，為搜集不利於甲○○之
    證據及達到精神虐待之目地，乃夥同不詳姓名之徵信社，連續以非法之手段竊聽
    甲○○裝設於台北市○○區○○路一段一二七巷三十三號七樓之0000000
    號電話，及甲○○之姐方美文之0000000號電話，且在安和路家中000
    0000號電話裝置錄音設備，並在另案訴訟中將錄音內容提為證物；因認被告
    涉有刑法第一百八十八條之妨害公用事業罪嫌。
二、按犯罪事實應依證據認定之，無證據不得推定其犯罪事實；又不能證明被告犯罪
    者，應諭知無罪之判決，刑事訴訟法第一百五十四條、第三百零一條第一項分別
    定有明文。又事實之認定，應憑證據，如未能發現相當證據，或證據不足以證明
    ，自不能以推測或擬制之方法，為裁判基礎；且認定犯罪事實所憑之證據，其為
    訴訟上之證明，須於通常一般之人不致有所懷疑，而得確信其為事實之程度者，
    始得據為有罪之認定，倘其證明尚未達到此一程度，而有合理之懷疑存在而無從
    使事實審法院得有罪之確信時，即應由法院為諭知被告無罪之判決；再認定不利
    於被告之事實須依積極證據，苟積極證據不足為不利於被告事實之認定時，即應
    為有利於被告之認定，更不必有何有利之證據（最高法院四十年台上字第八六號
    、七十六年台上字第四九八六號、三十年上字第八一六號判例參照）。又告訴人
    之告訴，係以使被告受刑事訴追為目的，是其陳述是否與事實相符，仍應調查其
    他證據以資審認（最高法院五十二年台上字第一三００號判例參照）。
三、公訴人認被告乙○○涉有妨害公用事業罪嫌，無非以：右揭事實業據告訴人甲○
    ○指訴綦詳，並經證人方美文、黃雪貞證述明確，復有電話錄音譯文及錄音帶可
    證等語，為其論據。
四、訊據被告乙○○固供承其在台北市○○區○○路一段一二七巷三十三號七樓住處
    0000000號電話裝置錄音機，並於另案訴訟中將錄音內容提為證物等情，
    惟堅決否認有何妨害公用事業犯行，辯稱：被告因家中於八十三年二月初常接到
    騷擾電話，對生活起居造成莫大困擾，且告訴人與其夫即被告之兄彭旭陽不和，
    被告懷疑騷擾電話係熟人所為，為錄音存證，始於被告、家人與告訴人共居之上
    址住處客廳之0000000號電話裝置錄音機，錄到八十四年一月間為止，被
    告所提出之錄音內容，均係錄自該0000000號電話，並非竊聽告訴人裝設
    於上址其房間內之0000000號電話及方美文裝設於台北市○○路一六六巷
    三號五樓之0000000號電話和告訴人苗栗娘家之電話（00000000
    0號），且告訴人之0000000號電話於八十四年二月七日始裝設，然由告
    訴人與黃雪貞之對話內容可知，其二人之通話時間應在八十三年四月間，斯時告
    訴人之0000000號電話尚未裝設，故其二人之通話內容不可能係被告竊錄
    告訴人之0000000號電話得來，另關於告訴人與其姊方美文之錄音，由其
    二人對話內容亦可知，告訴人當時係在安和路住處，其稱係以公用電話打給方美
    文，顯不實在等語。經查：
  (一)被告係告訴人之夫彭旭陽之弟，於八十三年、八十四年間與彭旭陽及告訴人同住
    在台北市○○區○○路一段一二七巷三十三號七樓等情，業經被告供述甚明，亦
    為告訴人所不否認，應可認定為真實。又被告於偵審中提出之錄音帶譯文如下：
    (1)告訴人與黃雪貞之對話（偵卷第一二０至一二七頁，以下簡稱「編號一」），
    (2)告訴人與黃雪貞之對話（偵卷第四、五頁，以下簡稱「編號二」），(3)告訴人
    與王母娘娘神壇人員之對話（偵卷第六至十頁，以下簡稱「編號三」），(4)告訴
    人與方逸東之對話（偵卷第八十七頁，以下簡稱「編號四」），(5)告訴人與方逸
    東之對話（偵卷第一二八頁，以下簡稱「編號五」），(6)告訴人與方美文之對話
    （偵卷第一三六頁，以下簡稱「編號六」），(7)告訴人與法輪中心人員之對話（
    偵卷第一三五頁，以下簡稱「編號七」）；其中「編號一」內容之節錄（偵卷第
    七十四、七十五頁）、「編號二」、「編號三」及「編號四」等四份錄音譯文，
    為被告在另案即本院八十六年度易字第二四八０號方柏敦妨害名譽案件之訴訟中
    提出作為證物等情，業據被告承認在卷，並有被告提出之該案刑事補充告訴理由
    （二）狀及附件可憑（偵卷第七十一至八十七頁），此亦為告訴人所不否認（見
    偵卷第四十二頁），故公訴人所指被告「在另案訴訟中將錄音內容提為證物」，
    該錄音內容之範圍應係「編號一」內容之節錄、「編號二」、「編號三」及「編
    號四」無訛，均先予敘明。
  (二)被告是否夥同不詳姓名之徵信社，連續以非法之手段竊聽他人電話？
    告訴人除指訴被告在另案訴訟中提出作為證物之四份錄音內容，係被告以非法之
    手段竊聽得來之外，尚指訴被告於本案提出之「編號五」、「編號六」及「編號
    七」三份錄音內容亦為被告以非法之手段竊聽得來。告訴人並陳稱：被告夥同不
    詳姓名之徵信社，連續以非法手段竊聽告訴人0000000號（安和路彭家）
    、0000000號（安和路告訴人房內）、000000000號（告訴人苗
    栗娘家）及0000000號（告訴人之姐方美文）等電話，而(1)「編號一」內
    容中敘及其二子（彭子恆、彭得恆）之部分，係被告於八十三年間自00000
    00號（安和路彭家）電話竊聽得來，敘及考試等部分，應係被告於八十四年四
    、五月間自0000000號（安和路告訴人房內）電話竊聽得來，故「編號一
    」之錄音譯文及錄音帶係經過剪接而成的；(2)「編號二」係被告於八十三年一月
    至四月一日間自0000000號（安和路彭家）電話竊聽得來；(3)「編號三」
    係被告於八十四年一月二十日自0000000號（告訴人之姐方美文）電話竊
    聽得來；(4)「編號四」係被告於八十三年一月至四月間竊聽，惟不確定是何處的
    電話被竊聽；(5)「編號五」係被告於八十四年一月二十日自000000000
    號（告訴人苗栗娘家）電話竊聽得來；(6)「編號六」係被告於八十四年一月二十
    日自0000000號（告訴人之姐方美文）電話竊聽得來；(7)「編號七」係被
    告於八十五年一、二月間自0000000號（安和路告訴人房內）電話竊聽得
    來（見本院八十八年九月三日筆錄、告訴人同日提出之補充說明狀）。被告是否
    如告訴人所指竊聽其房內、其姐及苗栗娘家電話？茲分述如下：
    １、被告於偵查中提出，經扣案之錄音帶一捲（即偵續卷第八頁，八十七年度紅
        保管字第三０九六號扣案之錄音帶，上載「黃雪貞打電話給甲○○」），經
        本院勘驗結果，內容與「編號一」（偵卷第一二０至一二七頁）之錄音帶譯
        文大致相符，且該錄音帶經送鑑定結果，並無剪接情形，有法務部調查局鑑
        定通知書在卷足憑。該錄音帶對話提及：「（甲○○稱）我跟你講，上禮拜
        我那個小的發燒，好了以後就變成我那大的發燒，大的發燒變成小的發燒．
        ．．」、「（黃雪貞稱）唉．．．你小的呢？（甲○○稱）在睡覺呀。（黃
        雪貞稱）就是在睡覺，才沒有在旁邊吵。（甲○○）對啊！．．．」等語，
        參以告訴人之子彭子恆於八十三年六月二十六日出境，至八十三年十二月十
        七日入境，另彭子恆、彭得恆均於八十四年一月二十日出境，至八十五年五
        月十二日始入境，有國人入出境日期證明書附卷可稽（見偵卷一一六頁），
        且由上開錄音帶內容可知當時告訴人之子彭子恆、彭得恆均在國內，故該錄
        音帶即不可能係告訴人二子右載出境未在國內期間所錄製甚明；告訴人雖指
        訴「編號一」部分內容係被告於八十四年四、五月間自0000000號（
        安和路告訴人房內）電話竊聽得來，該錄音帶係經過剪接而成云云，然該錄
        音帶並無剪接情形，已如前述，告訴人所指錄音時間（八十四年四、五月間
        ）又係其二子出境未在國內期間，然如前所述，該錄音帶既不可能係告訴人
        二子出境未在國內期間所錄製，故告訴人指稱該錄音帶部分內容係被告於八
        十四年四、五月間竊聽云云，殊無足採，被告所辯「編號一」之錄音帶係在
        八十三年四月間錄製乙情，應可採信；再告訴人之0000000號電話係
        於八十四年二月七日裝設，有中華電信股份有限公司台灣北區電信分公司台
        北南區營運處八十八年一月七日南營字第八八Ｃ０七００００二號函及該處
        八十八年一月二十七日南服四八八字第０三三號函附卷可證，參諸被告又與
        告訴人同住，已如前述，則被告另辯稱：告訴人與黃雪貞之通話時間在八十
        三年四月間，斯時告訴人之0000000號電話尚未裝設，故其二人之通
        話內容不可能係被告竊錄告訴人之0000000號電話得來等語，應可採
        信，其供稱「編號一」之錄音帶係錄自家中0000000號電話，亦有憑
        據。雖證人黃雪貞於偵查中證稱：其與告訴人對話之錄音，是告訴人以她房
        內電話打的，經驗上她都用她房內電話打，這通電話約八十四年間打的云云
        ，惟證人黃雪貞之證詞顯與上開事實不符，況其與告訴人係好朋友關係，其
        證詞應有附和告訴人之嫌，要難採信。
    ２、告訴人雖指訴「編號三」、「編號六」均係被告於八十四年一月二十日自0
        000000號（告訴人之姐方美文）電話竊聽得來，另「編號五」係被告
        於同日自000000000號（告訴人苗栗娘家）電話竊聽得來；並陳稱
        ：其於八十四年一月二十日下班後，發現二幼子遭彭旭陽略誘不知去向，除
        向台北市安和派出所備案外，並在安和派出所附近之公共電話告知苗栗娘家
        父親，亦以公共電話告知姐姐（方美文）目前處境，並心急如焚至姐姐方美
        文處，以電話向王母娘娘靈媒求助，被告提出其於公共電話打回娘家及打給
        姐姐之電話內容，更加佐證被告竊錄告訴人姐姐方美文家中電話及苗栗娘家
        電話云云（見偵卷第一三九頁）。然「編號六」告訴人與方美文之對話內容
        提及：「（甲○○稱）彭旭陽把彭得恆帶走了。（方美文稱）你現在在哪裡
        ？（甲○○稱）在家裡。（方美文稱）剛剛爸爸打電話跟我講了」、「（甲
        ○○稱）好！好！有人在開門了」等情，足見告訴人係於家中打電話給方美
        文，並非如告訴人上述所稱係以公共電話告知方美文甚明，故告訴人上開指
        訴既有重大瑕疵，即難採信，被告供稱「編號三」、「編號五」及「編號六
        」之錄音帶係錄自家中0000000號電話等語，應屬有據。至證人方美
        文於偵查中證稱：八十四年一月二十日甲○○發現小孩不見，很著急跑到其
        家，因傳說王母娘娘很靈，所以那天以其家電話打到苗栗找王母娘娘云云，
        惟證人方美文之證詞與上開事實不符，且其與告訴人係姊妹關係，其證詞應
        有迴護告訴人之嫌，亦難採信。
    ３、至告訴人指訴「編號二」係被告自0000000號（安和路彭家）電話錄
        得，為被告所承認，應可認定為真實。惟告訴人陳稱「編號四」亦係被告竊
        聽所得，「編號七」係被告自0000000號（安和路告訴人房內）電話
        竊聽得來云云，然其又自承不確定「編號四」是何處的電話被竊聽等語，此
        外復無其他證據證明「編號四」及「編號七」係被告自家中0000000
        號以外之電話所竊聽得來，故認被告所供「編號二」、「編號四」及「編號
        七」」之錄音帶係錄自家中0000000號電話等語，應可採信。
    ４、從而，告訴人及證人黃雪貞、方美文之供詞均難採信，電話錄音譯文及錄音
        帶僅能證明被告確有為錄音行為，尚難證明被告有如公訴人所指竊聽甲○○
        裝設於安和路房間之0000000號電話，及方美文之0000000號
        電話之行為，況公訴人所指「不詳姓名之徵信社」又無從加以調查是否屬實
        ，復未指明被告係以何種「非法之手段」竊聽，故尚難遽認被告夥同不詳姓
        名之徵信社，連續以非法之手段竊聽告訴人房內（0000000號）、方
        美文（0000000號）及告訴人苗栗娘家（000000000號）之
        電話；參諸告訴人與被告當時均居住在上址安和路住處，已如前述，衡情告
        訴人確有使用該住處客廳0000000號電話之可能，是被告所辯：其所
        提出之錄音內容，均係錄自家中0000000號電話等語，堪予採信。
  (三)被告在其家中0000000號電話裝置錄音設備，是否成立刑法第一百八十八
    條妨害公用事業罪？
    按刑法第一百八十八條之妨害公用事業罪，性質上既屬公共危險犯罪之一種，則
    其保護之客體當為公共日常生活之安全，而其行為客體又明定為「鐵路．．．電
    話．．．事業」，是罪責之成立，自須對該等「事業」有所妨害者，始足當之。
    查被告雖於自宅電話裝置錄音設備，惟據中華電信股份有限公司台灣北區電信分
    公司八十八年七月十七日北客二字第八八Ｃ七九０二０九四號函稱：於自宅電話
    裝置錄音器材或於電話線接線箱內裝設錄音器材、電話竊聽器時，若該錄音、竊
    聽器材本身發生故障或電話線接續不良，則會形成電路障礙狀態，以致影響「該
    電話」通話功能或造成雜音影響通訊品質，而於該器材平時運作正常且接續良好
    情況下，則不會造成通話中斷、故障、通話雜音或影響通訊品質及妨害電信設備
    安全等情形；足見於自宅電話裝置錄音器材，雖有可能影響該電話通話功能或造
    成雜音影響通訊品質，但其妨害者僅該特定門號之電話，電話事業及公共日常生
    活之安全並未因此遭受妨害；故被告於自宅電話裝置錄音器材錄製告訴人與他人
    之通話，並在另案訴訟中將錄音內容提出使用之行為，縱有不該，仍與刑法第一
    百八十八條妨害公用事業罪之構成要件有間。此外，復查無其他積極證據足以證
    明被告有何妨害公用事業之犯行，依首揭說明，不能證明被告犯罪，自應為其無
    罪之諭知。
據上論斷，應依刑事訴訟法第三百零一條第一項，判決如主文。
本案經檢察官王文德到庭執行職務。
中      華      民      國    八十九    年    十二      月    十五      日
                                    臺灣臺北地方法院刑事第七庭
                                        法  官  蕭  清  清
右正本證明與原本無異。
如不服本判決，應於送達後十日內，向本院提出上訴狀。
                                        書記官  劉  麗  英
中      華      民      國    九十      年      一      月     十一     日


司法院資訊處製作；財團法人民間司法改革基金會備份。
